【裁判字號】    98,上易,29
【裁判日期】    980331
【裁判案由】    損害賠償
【裁判全文】
臺灣高等法院高雄分院民事判決          98年度上易字第29號
上  訴  人  甲○○
訴訟代理人  丁○○
被 上訴 人  乙○○
訴訟代理人  丙○○
上列當事人間因損害賠償事件，對於民國97年10月30日臺灣高雄
地方法院97年度訴字第1488號第一審判決提起上訴，本院於98年
3 月25日辯論終結，茲判決如下：
    主  文
原判決關於命上訴人給付超過新台幣參拾貳萬玖仟玖佰壹拾玖元
本息部分，及該部分假執行之宣告，暨訴訟費用（除確定部分外
）之裁判均廢棄。
前開廢棄部分，被上訴人在第一審之訴及其假執行之聲請均駁回
。
其餘上訴駁回。
第一、二審訴訟費用（除確定部分外）由上訴人負擔十分之一，
餘由被上訴人負擔。
    事 實 及 理 由
一、被上訴人主張：兩造與訴外人李漢珍係姐妹關係，均為其母
    李王瓊英之繼承人。李王瓊英於民國96年2 月15日死亡，遺
    產有門牌號碼高雄縣鳳山市○○路140 巷19弄4 號6 樓之房
    地1 棟、高雄第10支郵局定期存款新台幣（下同）504,869
    元、高雄新樂郵局存款730,290 元、對基督教高雄新希望教
    會（下稱新希望教會）債權600,000 元等。伊姐妹3 人協商
    後，由上訴人繼承上開不動產，另現金存款及對第三人之債
    權則由伊與李漢珍平分。伊乃委託上訴人代為辦理遺產繼承
    事宜，並交付3,000 元委託上訴人代為宴請伊好友鄧美卿。
    詎上訴人未妥善處理遺產事務，僅交付高雄第10支郵局存款
    104,500 元及高雄新樂郵局存款114,300 元，至新希望教會
    債權部分則未給付，且未宴請鄧美卿，所欠餘款均侵占入己
    。伊為求早日終結事端，遺產部分同意僅分得現金及債權之
    3 分之1 ，是上訴人應交付伊遺產部分392,919 元及返還委
    任上訴人宴請鄧美卿而交付之3,000 元，合計395,919 元。
    爰依委任契約、侵權行為之法律關係，求為命上訴人應給付
    伊395,919 元，及自起訴狀繕本送達翌日起至清償日止之法
    定遲延利息，暨聲請宣告附條件假執行之判決。
二、上訴人則以：伊固應將母親李王瓊英遺產及委託宴請鄧美卿
    款項交付被上訴人，惟李王瓊英所遺高雄新樂郵局之存款73
    0,290 元部分，其中160,500 元係交通部台灣鐵路局（下稱
    鐵路局）核發之宿舍拆遷補償費，李王瓊英生前已同意贈與
    伊，是被上訴人部分應予扣除該款3 分之1 即53,500元。又
    伊處理遺產繼承事宜，代被上訴人墊支應分擔之代書費7,30
    0 元，另被上訴人催促伊至其位於雲林縣斗六市住處以處理
    遺產及教會糾紛，支出往來車資1,200 元，並導致伊6 日未
    上班，薪資損失12,000元，共計20,500元，伊主張與被上訴
    人之本件請求抵銷等語，資為抗辯。
三、原審判決被上訴人全部勝訴，上訴人就其中74,000元本息部
    分提起上訴，其上訴聲明：(一)原判決關於命上訴人給付超過
    321,919 元本息部分及該部分假執行之宣告廢棄。(二)上開廢
    棄部分，被上訴人在第一審之訴及假執行之聲請均駁回。被
    上訴人則答辯聲明：上訴駁回。（至被上訴人於原審請求32
    1,919 元本息部分，經原審判決其勝訴，未據上訴，業已確
    定。）
四、兩造不爭執及爭執事項：
甲、不爭執事項：
  (一)兩造與李漢珍係姐妹關係，均為其母李王瓊英之繼承人。李
    王瓊英於96年2 月15日死亡，遺產有門牌號碼高雄縣鳳山市
    ○○路140 巷19弄4 號6 樓之房地1 棟、高雄第10支郵局定
    期存款504,869 元、高雄新樂郵局存款730,290 元、新希望
    教會債權600,000 元等。
  (二)門牌號碼高雄縣鳳山市○○路140 巷19弄4 號6 樓之房地1
    棟經遺產分配予上訴人所有。
  (三)上訴人已交付被上訴人高雄第10支郵局存款104,500 元及高
    雄新樂郵局存款114,300 元，新希望教會債權部分則未給付
    ，且未宴請鄧美卿。
  (四)李王瓊英所遺高雄新樂郵局之存款730,290 元，其中160,50
    0 元係鐵路局核發之宿舍拆遷補償費。
乙、爭執之事項：
  (一)鐵路局核發之宿舍拆遷補償費160,500 元，是否李王瓊英生
    前贈與上訴人，而應予扣除？
  (二)上訴人以其墊支代書費7,300 元、往來車資1,200 元、6 日
    未上班之薪資損失12,000元，而為抵銷抗辯，有無理由？
五、茲就上開爭執事項論述如下：
  (一)被上訴人主張兩造與李漢珍係姐妹關係，均為其母李王瓊英
    之繼承人；李王瓊英死亡後，遺產有門牌號碼高雄縣鳳山市
    ○○路140 巷19弄4 號6 樓之房地1 棟、高雄第10支郵局定
    期存款504,869 元、高雄新樂郵局存款730,290 元、新希望
    教會債權600,000 元等，經委託上訴人代為辦理遺產繼承事
    宜，並交付3,000 元委託上訴人代為宴請好友鄧美卿，上訴
    人已交付被上訴人高雄第10支郵局存款104,500 元及高雄新
    樂郵局存款114,300 元，新希望教會債權部分則未給付，且
    未宴請鄧美卿，乃請求上訴人給付395,919 元【（504,869
    ÷3 －104,500） ＋（730,290 ÷3 －114,300） ＋（600,
    000 ÷3） ＋3,000 ＝395,919 】等情，為上訴人於本院所
    不爭，堪予採取。
  (二)上訴人抗辯李王瓊英生前已同意鐵路局發放之160,500 元拆
    遷補償費贈與上訴人一節，被上訴人雖否認之，然證人李漢
    珍到庭證稱：「（妳母親生前有沒有說160,500 元搬遷補償
    費要給上訴人？）有啊，當時有我媽媽還有我及上訴人在場
    ，被上訴人當時沒有在場，那是在95年12月，確實日期我不
    記得了，那時我們剛好在鐵路宿舍搬家，我媽媽那時候跟上
    訴人住，我媽媽那時候說，如果錢不給上訴人，上訴人不會
    搬家，那時候錢還沒有下來，因為不搬的話，沒有辦法拿到
    錢。」等語（原審卷第79頁），證人李漢珍與兩造為姐妹關
    係，並無迴護何造之必要，其證詞堪信屬實。由是觀之，李
    王瓊英生前所為將來上開補償費發放時，同意由上訴人1 人
    領取之意思表示，經由在場之上訴人允諾後，2 人間即成立
    附停止條件之贈與，而鐵路局於96年1 月24日將上開補償費
    匯入李王瓊英於高雄新樂郵局開設之00000000000000000 號
    帳戶，此有該郵局存摺可稽（原審卷第59頁），因而停止條
    件成就，發生贈與之效力，李王瓊英應受該契約之拘束。則
    李王瓊英於96年2 月15日死亡後，該贈與契約之履行，即屬
    李王瓊英之遺產債務，應由繼承人繼承，被上訴人自應負擔
    該160,500 元中之3 分之1 即53,500元。是上訴人抗辯其上
    開應給付被上訴人之款項，應扣除53,500元，即堪採取。至
    兩造與李漢珍協議遺產分配時，既無證據證明就此李王瓊英
    生前之160,500 元債務有所協議，尚難認上訴人已放棄此部
    分之請求。
  (三)上訴人又以其處理遺產繼承事宜，代被上訴人墊支應分擔之
    代書費7,300 元，另被上訴人催促其至其位於雲林縣斗六市
    住處以處理遺產及教會糾紛，支出往來車資1,200 元，並導
    致伊6 日未上班，薪資損失12,000元，共計20,500元，而為
    抵銷抗辯一節，其中代被上訴人墊支應分擔之代書費7,300
    元，及處理被上訴人事務支出往來車資1,200 元、上訴人2
    日未上班部分，為被上訴人所不爭執（本院卷第37頁），則
    上訴人主張對被上訴人有債權12,500元（7,300 ＋1,200 ＋
    2,000 ×2 ＝12,500）部分，自屬有據，其餘部分則未舉證
    證明其確有請假未上班及請假有何必要性，尚無足取。至上
    訴人於原審固表示其母親李王瓊英死亡前有預留150,000 元
    予李漢珍作為後事之處理等情（原審卷第44、45頁），惟李
    王瓊英死亡後之喪葬費用即已超過150,000 元，此有上訴人
    所提出喪葬費用收據、明細可參（本院卷第9 至14頁），並
    為被上訴人所不爭，是上開150,000 元應屬喪葬費用，而不
    包括處理遺產之費用在內甚明，自不得認上訴人所主張抵銷
    之費用應由此支付。從而上訴人請求對被上訴人之債權12,5
    00元部分，以抵銷其應負擔債務，核屬可採。
  (四)據上，被上訴人主張上訴人應給付395,919 元，經上訴人就
    其中74,000元部分提起上訴，僅認該74,000元部分應予扣除
    及抵銷，其餘並未爭執，經審理結果，認上訴人抗辯應扣除
    53,500元及抵銷12,500元，合計66,000元部分為可採，其餘
    8,000 元部分並無足取，且依上訴聲明可知上訴人主張應先
    抵充本金，被上訴人對此未為爭執，則被上訴人之請求本金
    應扣除66,000元，為329,919 元（395,919 －66,000＝329,
    919） 。
六、綜上所述，被上訴人本於委任契約及侵權行為之法律關係，
    請求上訴人給付329,919 元，及自起訴狀繕本送達翌日即97
    年5 月15日起至清償日止，按年息5%計算之利息，為有理由
    ，其中8,000 元本息為本件審理範圍，應予准許。逾此所為
    請求，為無理由，應予駁回。又上開應准許部分，本院判決
    後即為確定，並無宣告假執行之必要；至於被上訴人敗訴部
    分，其假執行之聲請失所附麗，應併予駁回。原審就超過上
    開應准許部分（即66,000元本息部分），為上訴人敗訴之判
    決，並為假執行之宣告，自有未合，上訴意旨就此部分指摘
    原判決不當，求予廢棄改判，為有理由。至於上開應准許部
    分（即8,000 元本息部分），原審判命上訴人給付，並依職
    權為假執行之宣告，核無違誤，上訴意旨，就此部分，仍執
    陳詞，指摘原判決不當，求予廢棄，為無理由，應駁回其上
    訴。又本件事證已臻明確，兩造其餘之攻擊防禦方法及舉證
    ，核與判決結果不生影響，爰不予論列，附此敘明。
據上論結，本件上訴為一部有理由，一部無理由，依民事訴訟法
第450 條、第449 條第1 項、第79條，判決如主文。
中    華    民    國    98    年    3     月    31    日
                            民事第五庭
                                審判長法官  蔡明宛
                                法      官  曾錦昌
                                法      官  魏式璧
以上正本證明與原本無異。
本判決不得上訴。
中    華    民    國    98    年    3     月    31    日
                                 書  記  官  林明威


司法院資訊處製作；財團法人民間司法改革基金會備份。
